臺灣高雄地方法院刑事裁定
111年度聲字第1997號
聲明異議人
即  受刑人  洪連成


上列聲明異議人即受刑人因公共危險案件，對臺灣高雄地方檢察
署檢察官之執行指揮（111年度執字第6307號）聲明異議，本院
裁定如下：
    主  文
臺灣高雄地方檢察署檢察官111年度執字第6307號不准受刑人洪
連成易科罰金及易服社會勞動之執行命令撤銷，由檢察官另為妥
適之處分。
    理  由
一、聲明異議意旨略以：聲明異議人即受刑人洪連成（下稱受刑
    人）因酒駕案件，經本院111年度交簡字第1775號判處有期
    徒刑4月，併科罰金新臺幣（下同）5千元確定並送執行，卻
    遭執行檢察官以受刑人三犯酒駕，罔顧道路交通安全，易科
    罰金難收矯正之效為由，不准受刑人就有期徒刑部分易科罰
    金及易服社會勞動，然受刑人之母於民國111年9月底因顱內
    動脈瘤破裂出血及腦梗塞中風住院，受刑人之父年近90歲，
    受刑人之弟為重度殘障且無工作能力，受刑人為家中經濟支
    柱，如入監執行勢必對家中經濟產生衝擊，受刑人已痛改前
    非，請法院念及受刑人家中情況，網開一面。為此，爰依刑
    事訴訟法第484條規定聲明異議等語。
二、按受刑人或其法定代理人或配偶，以檢察官執行之指揮為不
    當者，得向諭知該裁判之法院聲明異議，刑事訴訟法第484
    條定有明文。又以檢察官名義所簽發之執行傳票或通知，就
    形式上觀之，固非檢察官之執行指揮命令，惟如已記載不准
    易服社會勞動、易科罰金等意旨，對受刑人得否易服社會勞
    動、易科罰金等權益，已發生現實而迫切之影響，參照司法
    院大法官會議釋字第681號解釋意旨，為使受刑人之權益即
    時獲得救濟，應認執行傳票與執行指揮命令無異，得對之聲
    明異議。查本案受刑人係對臺灣高雄地方檢察署檢察官111
    年度執字第6307號執行傳票命令聲明異議，該傳票已記載「
    本件不准易科罰金、不准易服社會勞動」等語，有該紙傳票
    附卷可稽，揆諸上開說明，即與檢察官執行指揮命令無異，
    是受刑人對之聲明異議，程序上核無不合，先予敘明。
三、按依現行刑法第41條第1項之規定，對於犯最重本刑為5年以
    下有期徒刑以下之刑之罪，而受6月以下有期徒刑或拘役之
    宣告，經法院裁判諭知如易科罰金之折算標準者，原則上應
    准予易科罰金，除非檢察官於指揮執行時，依具體個案，考
    量前述犯罪特性、情節及受刑人個人特殊事由等事項，並綜
    合評價、權衡後，仍認有該條項但書所定之如准易科罰金，
    難收矯正之效及難以維持法秩序之情形時，始得為不准受刑
    人易科罰金之執行命令。而此所稱之受刑人個人特殊事由，
    包括受刑人身體、教育、職業、家庭之關係或受刑人素行、
    犯後態度等事項，不一而足。必在給予受刑人有向執行檢察
    官表示（包括言詞或書面）其個人特殊事由之機會之情況下
    （此包括在檢察官未傳喚受刑人，或已傳喚受刑人但受刑人
    尚未到案前，受刑人先行提出易科罰金聲請之情形），檢察
    官始能對受刑人是否有個人之特殊事由及其事由為何，一併
    加以衡酌。若檢察官未給予受刑人表示有無個人特殊事由之
    機會，即遽為不准易科罰金之執行命令，其所為否准之程序
    ，自有明顯瑕疵，難認適法。至於執行檢察官於給予受刑人
    表示其個人特殊事由之機會，經審酌前述包括受刑人個人特
    殊事由在內之事項，並綜合評價、權衡後，仍認受刑人有刑
    法第41條第1項但書所定之情形，而為否准受刑人易科罰金
    之執行命令，始為檢察官裁量權之行使（此時其裁量權行使
    之當否，所涉及者方屬裁量權有無濫用之範疇），與前述程
    序瑕疵，非屬同一層次之問題（最高法院107年度台抗字第4
    04號裁定意旨參照）。
四、經查：
　㈠受刑人因犯酒後不能安全駕駛罪，經本院111年度交簡字第17
    75號判處有期徒刑4月，併科罰金5千元，有期徒刑如易科罰
    金，罰金如易服勞役，均以1千元折算1日。案經確定並送執
    行，由執行檢察官審核後認受刑人有：三犯酒駕，充分顯現
    受刑人缺乏自制能力、罔顧公眾交通安全之心態，如易科罰
    金及易服社會勞動均難收矯正之效或難以維持法秩序等情，
    乃於得易服社會勞動案件審查表核定「擬不准其易服社會勞
    動」、於易科罰金案件初核表核定「擬不准予易科罰金」，
    並核發臺灣高雄地方檢察署111年執字第6307號執行傳票命
    令，除通知受刑人應於111年10月20日下午2時到案執行外，
    並註明：「本件被告已三犯酒駕，對用路人所造成安全及財
    產上之危害非輕，易科罰金或易服社會勞動難收矯正之效或
    難以維持法秩序，認應不准易科罰金、不准易服社會勞動。
    如台端對審核結果不服，請於應到日期前，檢具相關資料，
    向本署承辦股陳述意見」等語而為不准受刑人易科罰金及易
    服社會勞動之執行命令等事實，經本院依職權調閱前開執行
    案卷全卷核閱無訛。
　㈡上揭執行傳票既已載明不准受刑人易科罰金及易服社會勞動
    之旨，實質上已屬否定受刑人得受易刑處分利益之執行指揮
    ，然檢察官為此決定之前，並未事先給予受刑人就己身有無
    難收矯正之效、難以維持法秩序或個人特殊事由等情有陳述
    意見之機會。再依執行傳票所載：如台端對審核結果不服，
    請於應到日期前，檢具相關資料，向本署承辦股陳述意見等
    語，更徵檢察官係於做成不准易科罰金及易服社會勞動之執
    行命令後，才給予受刑人事後陳述意見或救濟之機會，足認
    檢察官做成上開執行命令前，確未審核受刑人之意見，縱謂
    給予受刑人事後陳述意見之機會，仍無解於上揭執行命令做
    成前已欠缺對受刑人程序保障之瑕疵，揆諸前揭說明，此一
    執行指揮之程序自有瑕疵，難認適法，應由本院將檢察官之
    執行命令撤銷。
　㈢至於受刑人是否准予易科罰金或易服社會勞動，有無因不執
    行該宣告刑，即難收矯正之效或難以維持法秩序之情形，仍
    應由檢察官給予受刑人陳述意見之機會後，通盤考量本件受
    刑人之具體個案情節，另為妥適之指揮執行。
五、依刑事訴訟法第486條，裁定如主文。
中　　華　　民　　國　　111 　年　　11　　月　　30　　日
                  刑事第九庭    法　官  林育丞
以上正本證明與原本無異。
如不服本裁定，應於收受送達後5 日內向本院提出抗告狀。
中　　華　　民　　國　　111 　年　　11　　月　　30　　日
　　　　　　　　　　　　　　　  書記官　鄭益民